臺灣高等法院臺中分院刑事判決　　　　 96年度上易字第624號
上　訴　人
即　被　告　乙○○
　　　　　　　　　　　1號
上列上訴人因加重竊盜案件，不服臺灣臺中地方法院95年度易字
第3444號中華民國95年12月22日第一審判決（起訴案號：臺灣臺
中地方法院檢察署95年度偵字第23647號)，提起上訴，本院判決
如下：
    主  文
原判決關於乙○○部分撤銷。
乙○○共同攜帶兇器竊盜，未遂，累犯，處有期徒刑陸月，如易
科罰金，以新臺幣壹仟元折算壹日。扣案六角扳手兩支均沒收。
    犯罪事實
一、乙○○於民國92、93年間，曾犯竊盜罪、違反動產擔保交易
    法罪，經臺灣臺中地方法院分別判處有期徒刑6月、3月，嗣
    定應執行刑為有期徒刑8月確定，於94年6月11日執行完畢。
    詎其猶不知悔改，復與鄭炳昆（業經原審判處有期徒刑5月)
    共同基於意圖為自己不法所有之犯意聯絡，於 95年10月3日
    16時30分許，由乙○○騎乘車號JCD－176號重型機車搭載鄭
    炳昆，至臺中縣梧棲鎮○○路 ○段1巷1號旁之空地，由鄭炳
    昆持其在臺中縣龍井鄉公所旁所拾獲客觀上具有危險性可供
    兇器使用之Ｔ型六角扳手 2支，著手撬開丙○○所有停在該
    處車號QV－9082號自小貨車之左邊車門，欲竊取車內財物（
    公訴人誤認為欲竊取該自小貨車），乙○○則在車後把風，
    惟見車內沒有價值財物可偷後，兩人即共乘原機車離去，而
    未得逞。嗣經當時在附近工作之李錦富發覺後，立即報警並
    通知丙○○一起駕車自後追捕，乙○○騎駛機車發現有人追
    捕，即因緊張而摔倒，致鄭炳昆從後座摔下來而遭李錦富等
    人逮捕，乙○○則再騎上機車獨自逃逸，迄當日16時55分許
    ，在臺中縣梧棲鎮○○街 141巷26號對面之稻田內，為據報
    趕到之警察查獲，警察並在鄭炳昆身上扣得該 2支Ｔ型六角
    扳手。
二、案經臺中縣警察局清水分局報請臺灣臺中地方法院檢察署檢
    察官偵查起訴。
    理    由
一、被告乙○○於原審雖矢口否認有何上開犯行，辯稱：當天伊
    騎乘機車搭載鄭炳昆欲去找朋友，途經案發地點附近，伊等
    2 人各自去小便，伊小便回來後，看到鄭炳昆站在該自小貨
    車旁邊，伊就跟鄭炳昆說要走了，就騎機車搭載鄭炳昆離開
    ，騎了約2公里，就有人追來說伊等2人偷他車內的電路板，
    鄭炳昆就下來跟他們理論，伊就獨自騎機車走了云云。
二、惟查，被告確有與鄭炳昆共同竊盜未遂等情，業據被告於警
    詢坦承：當時伊與鄭炳昆正好在自小貨車旁上廁所，鄭炳昆
    臨時起意提議要行竊，鄭炳昆即手持Ｔ字型扳手開QV－9082
    號自小貨車車門，當時伊在車後方擔任把風，伊與鄭炳昆是
    想要竊取車內的財物，因遭人發現，而逃往臺中縣梧棲鎮○
    村里○○街141巷26號前為警方逮捕等語（見警卷第7至9頁)
    ，核與共犯鄭炳昆於警詢供稱：案發當時乙○○站在車後方
    把風，看有沒有人來，伊即持Ｔ字型扳手由駕駛座車門鑰匙
    孔插入轉動後，車門就開啟等語（見警卷第2、3頁），及證
    人李錦富於原審具結證稱： 95年10月3日16時30分許，伊有
    看到被告與鄭炳昆在臺中縣梧棲鎮○○路 ○段1巷1號旁，伊
    看到被告 2人先走進空地，再走出去，過一會兒再走進來，
    走近車子旁邊，伊就去叫人，伊叫人出來後，過去看時自小
    貨車的門已經被打開了，且被告 2人亦已共騎機車離開，事
    後檢查發現車門被撬開的等語（見原審卷第39至41頁）；證
    人丙○○於原審具結證稱：95年10月3日下午1時許，伊將QV
    -9082號自小貨車停放在臺中縣梧棲鎮○○路○段1巷1號旁的
    空地，當時伊有用鑰匙將門鎖起來，伊確認確實有上鎖，車
    門鎖原來是完好的，事後檢查發現車門被撬開，鎖有損壞的
    痕跡等語相符（見原審卷第44、45頁），足見被告與鄭炳昆
    當天係臨時起意想要竊取上開自小貨車內之財物，而由被告
    鄭炳昆持扳手著手破壞門鎖打開車門後，發現沒有價值財物
    可偷而自行離去。此外，並有案發現場照片附卷及扣案之Ｔ
    型六角扳手 2支扣案可憑。本件事證明確，被告上開所辯要
    屬事後卸責之詞，不足採信，其犯行應堪認定。
三、共犯鄭炳昆雖辯稱：伊雖然有打開該自小貨車的車門後又關
    起來，但伊沒有竊盜的意圖，伊不知道為什麼會有這個舉動
    ，可能與伊患有精神分裂症有關云云，並提出中華民國身心
    障礙手冊（中度精神障礙）為證（見原審卷第29頁）。然查
    ，鄭炳昆於案發當時之精神狀況並無異常等情，業據其於警
    詢供稱：「（問：現在時間是 95年10月3日17時43分，你是
    否同意接受詢問，你現在精神狀況為何？意識是否清楚？）
    我同意接受詢問，正常，意識清楚」等語（見警卷第1、2頁
    ），核與證人李錦富、丙○○於原審證稱：伊等抓到鄭炳昆
    時，他的精神狀況跟正常人一樣等語符（見原審第43、46頁
    ），參以鄭炳昆於製作警詢筆錄時，對答順暢，且能清楚交
    待案發之經過，是鄭炳昆上開所辯要屬事後卸飾之詞，不足
    採信，併此敘明。
四、按Ｔ型六角扳手係鐵製器械，前端成尖狀（見警卷第32頁照
    片），既足以撬開車門鎖，依通常社會觀念，足認為足以對
    人生命、身體安全造成危害，為可供兇器使用之物。故核被
    告所為，係犯刑法第321條第1項第3款、第2項之攜帶兇器竊
    盜未遂罪。被告與鄭炳昆就上開犯行間，有犯意聯絡及行為
    分擔，應論以共同正犯。被告之行為尚屬未遂階段，應依刑
    法第 25條第2項之規定減輕其刑。被告有犯罪事實欄所載之
    前科犯行，而於 94年6月11日執行完畢等情，此有臺灣高等
    法院被告前案紀錄表在卷可證，其受徒刑之執行完畢後， 5
    年以內故意再犯本件有期徒刑以上之罪，為累犯，應依刑法
    第 47條第1項規定，加重其刑，並依法先加重其刑後減輕之
    。原審以被告罪證明確，予以論罪科刑，固非無見，惟扣案
    之Ｔ型六角扳手 2支，係共犯鄭炳昆在臺中縣龍井鄉○○○
    ○道路上所拾獲等情，業據鄭炳昆於警詢供明在卷 (見警卷
    第3頁），參以扣案之上開2支六角扳手並非新品，足見上開
    六角扳手，應係遭人所棄置，嗣經鄭炳昆所拾獲，是上開六
    角扳手之所有權人應屬鄭炳昆，原審誤認上開六角扳手非屬
    鄭炳昆所有，即有未洽，被告上訴意旨空言否認犯罪，指摘
    原判決不當，雖無理由，但原判決既有上開可議之處，自應
    由本院予以撤銷改判。爰審酌被告犯罪之動機、目的、手段
    ，犯罪後飾詞卸責態度不佳，惟曾於警詢坦承犯行及被害人
    除車門鎖被損壞外，幸無其他財物損失等一切情狀，量處如
    主文所示之刑，並諭知易科罰金之折算標準，至公訴人雖請
    求判處被告有期徒刑 7月，然審酌本件情節尚輕，且被告於
    原審雖否認犯行，但於警詢中均已坦承所為等情，認上開所
    宣告之刑已足收懲儆之效，公訴人所求刑度稍嫌過重。扣案
    之Ｔ型六角扳手2支 ，係鄭炳昆所有供犯罪所用之物，併予
    宣告沒收。
四、被告經合法傳喚，無正當理由不到庭，爰不待其陳述，逕為
    判決。
據上論結，應依刑事訴訟法第371條、第369條第1項前段、第364
條、第299條第1項前段，刑法第28條、第321條第1項第3款、第2
項、第25條第2項、第47條第1項、第 41條第1項前段，判決如主
文。
本案經檢察官甲○○到庭執行職務。
中　　華　　民　　國　　96　　年　　5 　　月　　31　　日
            刑事第十庭    審判長法　官　林　照　明
                                法　官　李　平　勳
                                法　官　蔡  名  曜
上列正本證明與原本無異。
不得上訴。
                                書記官　劉　恒  宏
中　　華　　民　　國　　96　　年　　6 　　月　　5　　 日
附錄論罪科刑法條
中華民國刑法第321條（加重竊盜罪）
犯竊盜罪而有左列情形之一者，處6月以上、5年以下有期徒刑：
一於夜間侵入住宅或有人居住之建築物、船艦或隱匿其內而犯之
  者。
二毀越門扇、牆垣或其他安全設備而犯之者。
三攜帶兇器而犯之者。
四結夥三人以上而犯之者。
五乘火災、水災或其他災害之際而犯之者。
六在車站或埠頭而犯之者。
前項之未遂犯罰之。
    理  由
據上論結，應依刑事訴訟法第三百六十八條，判決如主文。
據上論結，應依刑事訴訟法第三百六十九條第一項前段、第三百
六十四條、第二百九十九條第一項前段、
，判決如主文。
本案經檢察官      到庭執行職務。
中　　華　　民　　國　　96　　年　　5 　　月　　22　　日
                  刑事第十庭    審判長法　官
                                      法　官
                                      法　官
得上訴。
不得上訴。
    是而而觀之扣之適用刑法第28條、第321條第1
    項第3款、第2項、第25條第2項、第47條第1項、第41條第1
    項前段之規定，予以論罪，並審酌被告犯後飾詞卸責態度不
    佳，所為影響社會治安非微，及被害人除車門鎖被損壞外幸
    無其他財物損失等一切情狀，量處有期徒刑6月，並諭知易
    科罰金之折算標準，並敘明公訴人雖請求判處被告有期徒刑
    7 月，然審酌
    本件情節尚輕，且被告於原審雖否認犯行，但於警詢中均已
    坦承所為等情，認上開所宣告之刑已足收懲儆之效，公訴人
    所求刑度稍嫌過重，並認本件雖扣得T型六角扳手二支，惟
    被告鄭炳昆自警詢初起至本院審理時均一再供稱該二支扳手
    係其所拾獲非其所有在卷，今因該二支扳手係遭他人所拋棄
    或係因故離本人所持有，尚無證據可資證明，故非能擅斷被
    告鄭炳昆另犯侵占遺失物罪或已取得該二支扳手之所有權，
    本院乃不併予宣告沒收，附此敘明。
